臺灣臺中地方法院刑事判決　100年度易字第2987號
公　訴　人　臺灣臺中地方法院檢察署檢察官
被　　　告　黃國文
　　　　　　李素幸
上列被告因妨害家庭案件，經檢察官提起公訴（100年度偵字第
5767號），本院判決如下：
    主    文
黃國文犯通姦罪，處有期徒刑參月，如易科罰金，以新臺幣壹仟
元折算壹日。
李素幸犯相姦罪，處有期徒刑參月，如易科罰金，以新臺幣壹仟
元折算壹日。
    犯罪事實
一、黃國文係林芳之夫，為有配偶之人，李素幸亦明知此情，
    詎黃國文及李素幸竟分別基於通姦、相姦之犯意，於民國10
    0年2月18日下午，一同前往臺中市○○區○○路3之16號之
    「武陵富野渡假村」投宿，並於同日晚間某時，在上開渡假
    村之726號房內，為性交行為1次。嗣於翌日凌晨3時許，經
    林芳報警處理並會同員警到場開啟房門進入，發現黃國文
    及李素幸共處一室，且在該房間內扣得使用過之衛生紙，經
    鑑驗結果發現該衛生紙精液斑精子細胞層之DNA-STR型別與
    黃國文之DNA-STR型別相符，且精液斑上皮細胞層混有黃國
    文與李素幸之DNA，因而查悉上情。
二、案經林芳訴由臺中市政府警察局和平分局報告臺灣臺中地
    方法院檢察署檢察官偵查起訴。
    理    由
壹、程序部分：
一、按除簡式審判程序、簡易程序及第376條第1款、第2款所列
    之罪之案件外，第一審應行合議審判，刑事訴訟法第284條
    之1定有明文，本件被告2人所犯係屬刑事訴訟法第376條第1
    款所列之罪，爰依法行獨任審判。
二、按第239條之罪，配偶縱容或宥恕者，不得告訴，刑法第245
    條第2項固有明文，然該條項所謂縱容，乃放縱容許配偶與
    他人通姦或他人與配偶相姦之意，宥恕則係指於通、相姦事
    實發生後，予以寬諒不追究之意；又所謂縱容或宥恕，非僅
    須內心有縱容或宥恕之真意，且須於外部有縱容或宥恕之明
    示或默示之表示行為，方足當之。查被告2人於偵查中固提
    出告訴人分別於99年3月7日及同年9月29日傳送予被告李素
    幸之簡訊內容略為：「兩天幹了幾次很爽吧，我老公的技術
    不錯吧，又持久，可以每天叩他，他現在很空但是你要付費
    給他...或是車馬費油錢。」及「我老公趕去幹妳了儘量拿
    去配最好把他拴在你身邊不要離開半步否則還有下一號的女
    人妳不是最後一個」等語之翻拍照片（見偵查卷第41頁、第
    43頁、第45頁、第47頁），據以主張告訴人有事前縱容被告
    2人發生性行為，惟酌諸上開簡訊內容，語意顯係嘲諷、警
    告，尚難認有何事前縱容被告2人發生性交行為，況被告2人
    為本案犯行之時間為100年2月18日，自非告訴人於99年3月7
    日、9月29日傳送簡訊時所能預見，且告訴人就此已於偵查
    中陳明：其傳送該簡訊並無縱容之意思，僅係想讓被告2人
    知道其已察悉被告2人間之事，盼被告2人能夠收斂等語（見
    偵查卷第57頁），足見告訴人並未有事前縱容其配偶即被告
    黃國文與被告李素幸為本案通、相姦之行為，灼然至明，是
    告訴人之告訴權並未因縱容而喪失，合先敘明。
貳、實體部分：
一、證據能力：
（一）現行刑事訴訟法關於「鑑定」之規定，除選任自然人充當
      鑑定人外，另設有囑託機關鑑定制度。依同法第198條、
      第208條之規定，不論鑑定人或鑑定機關、團體，固均應
      由法院、審判長、受命法官或檢察官視具體個案之需要而
      為選任、囑託，並依第206條之規定，提出言詞或書面報
      告，始符合同法第159條第1項所定得作為證據之「法律有
      規定」之情形。否則所為之鑑定，仍屬傳聞證據。然於司
      法警察機關調查中之案件，為因應實務上，或因量大、或
      有急迫之現實需求，併例行性當然有鑑定之必要者，例如
      毒品之種類與成分、尿液之毒品反應，或者槍彈有無殺傷
      力等鑑定，基於檢察一體原則，得由該管檢察長對於轄區
      內之案件，以事前概括選任鑑定人或囑託鑑定機關、團體
      之方式，俾便轄區內之司法警察官、司法警察對於調查中
      之此類案件，得即時送請先前已選任之鑑定人或囑託之鑑
      定機關、團體實施鑑定，以求時效（法務部92年9月1日法
      檢字第0920035083號函參照，刊載於法務部公報第312期
      ）。此種由檢察機關概括選任鑑定人或概括囑託鑑定機關
      、團體，再轉知司法警察官、司法警察於調查犯罪時參考
      辦理之作為，法無明文禁止，係為因應現行刑事訴訟法增
      訂傳聞法則及其例外規定之實務運作而為。此種由司法警
      察官、司法警察依檢察官所概括選任之鑑定人或囑託鑑定
      機關、團體所為之鑑定結果，與檢察官選任或囑託為鑑定
      者，性質上並無差異，同具有證據能力（最高法院96年度
      臺上字第2860號判決意旨參照）。經查，本件卷附之內政
      部警政署刑事警察局100年5月24日刑醫字第1000048432號
      鑑定書，係內政部警政署刑事警察局依據臺中市政府警察
      局和平分局囑託送鑑，屬司法警察機關依檢察官所概括選
      任之鑑定機關所為之鑑定結果，並載明其鑑定之方法，合
      於刑事訴訟法第159條之立法理由及同法第206條規定，自
      具有證據能力。
（二）刑事訴訟法第159條第1項：「被告以外之人於審判外之言
      詞或書面陳述，除法律有規定者外，不得作為證據。」，
      所謂「被告以外之人於審判外之言詞或書面陳述」，並不
      包含「非供述證據」在內。按照相機拍攝之照片，係依機
      器之功能，攝錄實物形貌而形成之圖像，除其係以人之言
      詞或書面陳述為攝取內容，並以該內容為證據外，照片所
      呈現之圖像，並非屬人類意思表達之言詞或書面陳述，當
      不在上引規定「被告以外之人於審判外之言詞或書面陳述
      」之範圍內，其有無證據能力，自應與一般物證相同，端
      視其取得證據之合法性及已否依法踐行證據之調查程序，
      以資認定（最高法院97年度臺上字第3854號判決意旨參見
      ）。查本案現場照片係依照相機功能攝錄實物形貌而形成
      之圖像，並非人類意思表達之言詞或書面陳述，不含供述
      要素，當不在刑事訴訟法第159條第1項規定「被告以外之
      人於審判外之言詞或書面陳述」之範圍內，性質上亦應屬
      於非供述證據，無傳聞法則之適用，且經本院依法踐行調
      查程序，自有證據能力。
（三）又按被告以外之人（包括證人、鑑定人、告訴人、被害人
      及共同被告等）於審判外之陳述雖不符刑事訴訟法第159
      條之1至之4等4條之規定，而經當事人於審判程序同意作
      為證據，法院審酌該言詞陳述或書面陳述作成時之情況，
      認為適當者，亦得為證據；當事人、代理人或辯護人於法
      院調查證據時，知有刑事訴訟法第159條第1項不得為證據
      之情形，而未於言詞辯論終結前聲明異議者，視為有前項
      之同意，同法第159條之5定有明文。立法意旨在於傳聞證
      據未經當事人之反對詰問予以核實，原則上先予排除。惟
      若當事人已放棄反對詰問權，於審判程序中表明同意該等
      傳聞證據可作為證據；或於言詞辯論終結前未聲明異議，
      基於尊重當事人對傳聞證據之處分權，及證據資料愈豐富
      ，愈有助於真實發見之理念，且強化言詞辯論主義，使訴
      訟程序得以順暢進行，上開傳聞證據亦均具有證據能力。
      經查，除上開證據外，本判決下列所引用之其餘被告以外
      之人審判外之供述證據，檢察官、被告於本院審判期日均
      未對此部分之證據能力有所爭執，且迄至言詞辯論終結前
      亦未聲明異議，本院審酌上開證據資料製作時之情況，均
      無違法不當及證明力明顯過低之瑕疵，亦認為以之作為證
      據應屬適當，揆諸前開規定，爰依刑事訴訟法第159條之5
      規定，均認有證據能力。
二、訊據被告黃國文、李素幸對於上開犯罪事實坦承不諱，並經
    證人即告訴人於警詢及偵查中證述明確，復有現場測繪圖1
    張、現場照片4張在卷可稽（見警卷29頁至第31頁），又在
    上開房間內內扣得之衛生紙，經與被告黃國文、李素幸唾液
    棉棒比對結果，確認其中編號3衛生紙採樣標示0000000、00
    00 000、0000000處精液斑精子細胞層之DNA-STR型別，與被
    告黃國文之DNA-STR型別相符，精液斑上皮細胞層檢測結果
    為混和型，混有被告黃國文與李素幸之DNA，此有內政部警
    政署刑事警察局100年5月24日刑醫字第1000048432號鑑定書
    附卷可考（見偵查卷第65至第67頁），則該團衛生紙上同一
    斑跡處，既有被告林祺景之上皮細胞，足徵被告之任意性自
    白核與事實相符，堪以採信。綜上，本件事證明確，被告2
    人之犯行洵堪認定，應予依法論科。
三、核被告黃國文所為，係犯刑法第239條前段之通姦罪；被告
    李素幸明知黃國文係有配偶之人，竟仍與之為相姦行為，核
    其所為，則係犯刑法第239條後段之相姦罪。爰審酌被告黃
    國文除前曾於95年間因公共危險案件，經臺灣桃園地方法院
    以95年度壢交簡字第463號判決判處罰金1萬5千元，如易服
    勞役，以銀元3百元折算1日確定外，別無其他前科；被告李
    素幸並無任何犯罪紀錄，有被告2人之臺灣高等法院被告前
    案紀錄表在卷可憑，可認素行尚佳，被告黃國文身為告訴人
    之夫，竟無視為人配偶應互相協力保持其共同生活之圓滿安
    全及幸福，更拋卻夫妻應互負誠實及婚姻純潔之義務，耽於
    性愛歡愉，放縱自我之感情及犯罪所生之危害，其所為對於
    告訴人之傷害非輕；被告李素幸明知被告黃國文已為有婦之
    夫，竟仍率爾與之相姦，破壞告訴人之家庭和諧，並造成告
    訴人心理嚴重之創傷，兼衡被告2人均為專科畢業之智識程
    度、犯罪之動機、目的、手段，及犯罪後坦承犯行之態度等
    一切情狀，分別量處如主文所示之刑，並均諭知易科罰金之
    折算標準，以資懲儆。
應依刑事訴訟法第299條第1項前段，刑法第239條、第41條第1項
前段，判決如主文。
本案經檢察官林明誼到庭執行職務。
中    華    民    國    100    年  10    月    27    日
                     刑事第十八庭   法  官  尚安雅
以上正本證明與原本無異。
如不服本判決應於收受送達後10日內向本院提出上訴書狀，並應
敘述具體理由；其未敘述上訴理由者，應於上訴期間屆滿後20日
內向本院補提理由書（均須按他造當事人之人數附繕本）「切勿
逕送上級法院」。
                                   書記官    張宏清
中    華    民    國    100    年  10    月    27    日
附錄本案論罪科刑法條全文：
中華民國刑法第239條
有配偶而與人通姦者，處1年以下有期徒刑，其相姦者亦同。